臺灣雲林地方法院刑事裁定
111年度毒聲字第254號
聲  請  人  臺灣雲林地方檢察署檢察官
被      告  蘇建彰



上列被告因違反毒品危害防制條例案件（111年度毒偵字第668號
），經檢察官聲請送觀察勒戒（111年度聲觀字第210號），本院
裁定如下：
    主  文
甲○○施用第二級毒品，應送勒戒處所觀察、勒戒，其期間不得逾
貳月。
    理  由
壹、聲請意旨略以：被告甲○○基於施用第二級毒品甲基安非他命
    之犯意，於民國110年12月17日下午2時50分許，在雲林縣○○
    鎮○○里○○00○0號居所，以將甲基安非他命置於玻璃球內燒烤
    吸食所產生煙霧之方式，施用第二級毒品甲基安非他命1次
    。嗣為警於同日下午2時59分許，因接獲檢舉後，至上址居
    所了解狀況，並於同日下午3時11分許，為警扣得被告主動
    交出甲基安非他命吸食器1組，另為警在垃圾桶扣得甲基安
    非他命殘渣袋1個，又經其同意採集尿液送檢驗，結果呈安
    非他命及甲基安非他命陽性反應。爰依毒品危害防制條例第
    20條第1項及觀察勒戒處分執行條例第3條第1項之規定，聲
    請裁定將被告送勒戒處所觀察、勒戒等語。
貳、犯毒品危害防制條例第10條之罪者，檢察官應聲請法院裁定
    ，或少年法院（地方法院少年法庭）應先裁定，令被告或少
    年入勒戒處所觀察、勒戒，其期間不得逾2月，毒品危害防
    制條例第20條第1項定有明文。毒品危害防制條例第24條修
    正施行後所定之多元附條件緩起訴處分，並不限於「附命緩
    起訴」，且撤銷緩起訴處分後，亦應由檢察官依法繼續偵查
    或起訴，與修正前所定之「依法追訴」不同，則緩起訴處分
    之效力與曾受「觀察、勒戒或強制戒治」之處遇已無法等同
    視之；則被告縱為屢犯施用毒品罪之成癮慣犯，其間復曾因
    施用毒品罪，經起訴、判刑或執行，只要本次再犯施用毒品
    罪距其最近1次觀察、勒戒或強制戒治執行完畢釋放後，已
    逾3年者，既仍有修正後毒品條例第20條第3項規定之適用，
    依舉重明輕之法理，倘僅經檢察官為「附命緩起訴」而非起
    訴、判刑，不論有無完成戒癮治療，其再犯更有適用同條例
    第20條第3項規定，施以「觀察、勒戒或強制戒治」之必要
    （最高法院110年度台上字第2096號判決參照）。換言之，
    被告縱曾經檢察官為「附命緩起訴」，不論有無完成戒癮治
    療，均不能認係屬於或類同於觀察、勒戒或強制戒治「已執
    行完畢」之情形。
參、經查：
一、本案被告於警詢及偵訊時均坦承有於上開時、地施用第二級
    毒品甲基安非他命之事實（毒偵卷第9至12頁、第97至99頁
    ），且其於110年12月17日下午4時22分許為警採集之尿液經
    送檢驗，經以酵素免疫法（EIA）為初步篩檢及以液相層析
    串聯質譜儀（LC/MS/MS）為確認鑑定之結果，確呈安非他命
    及甲基安非他命陽性反應等情，有正修科技大學超微量研究
    科技中心尿液檢驗報告（原始編號：0Z000000000號）、雲
    林縣警察局毒品犯罪嫌疑人尿液採驗作業管制紀錄、勘察採
    （驗）證同意書、雲林縣警察局虎尾分局扣押筆錄、扣押物
    品目錄表各1份、現場及扣押物照片6張（偵卷第13至17頁、
    第21至31頁）在卷可查，復有吸食器1組、殘渣袋1個等物扣
    案可佐。綜上，被告之自白與事實相符，可以採信，其施用
    第二級毒品犯行堪予認定。
二、被告既有前述施用毒品之行為，且其未曾因施用毒品案件送
    勒戒處所觀察、勒戒，或送戒治處所強制戒治，有臺灣高等
    法院被告前案紀錄表1份在卷可憑，從而聲請人聲請本院裁
    定將被告送觀察、勒戒，程序上於法並無不合。
三、檢察官依刑事訴訟法第253條之1第1項、第253條之2規定為
    附命完成戒癮治療之緩起訴處分前，倘斟酌個案情形，依毒
    品危害防制條例第20條第1項規定聲請法院裁定令被告入勒
    戒處所觀察、勒戒，屬檢察官之自由裁量權。然檢察官對前
    開雙軌模式之裁量，仍有一定界限，如裁量踰越法所容許範
    圍或有裁量權濫用情形，其自由裁量行為亦為違法，須受司
    法審查，惟法院原則上應尊重檢察官職權之行使，僅為有限
    之低密度審查，除檢察官之判斷有違背法令、事實認定有誤
    或其裁量有重大明顯瑕疵外，尚不得任意指為違法（臺灣高
    等法院暨所屬法院106年法律座談會刑事類提案第37號研討
    結果同此結論）。本案檢察官斟酌個案情節後，選擇向本院
    聲請裁定觀察、勒戒，此乃檢察官之自由裁量權，本院自應
    予以尊重，被告雖表示希望不要觀察勒戒，之前曾經有緩起
    訴進行戒癮治療程序，是因為工作關係才會缺席相關療程，
    後來也因為再犯施用毒品被撤銷緩起訴等情，有本院公務電
    話紀錄單1份存卷可佐，然審酌被告前因施用毒品案件，經
    臺灣雲林地方檢察署（下稱雲林地檢署）檢察官106年間作
    成緩起訴處分後，其於緩起訴期間再犯施用第二級毒品之犯
    行，有雲林地檢署檢察官107年度撤緩字第10、11號撤銷緩
    起訴處分書1份（偵卷第113至114頁）存卷可佐，且依被告
    之臺灣高等法院被告前案紀錄表所載，其於105年迄今，屢
    因施用毒品犯行遭法院判刑，仍未戒除毒癮，可見被告對毒
    品依賴甚深，難以透過戒癮治療方式戒除毒癮，足見其客觀
    情形確不適宜再以附命完成戒癮治療之緩起訴處分替代入勒
    戒處所施以觀察、勒戒之保安處分，則檢察官聲請裁定令被
    告入勒戒處所施以觀察、勒戒，其裁量並無重大明顯瑕疵，
    應屬檢察官職權之適法行使，揆諸前揭說明，本案聲請於法
    有據，應予准許。
肆、依毒品危害防制條例第20條第1項，觀察勒戒處分執行條例
    第3條第1項，裁定如主文。
中　　華　　民　　國　　111  　年　　9 　　月　　8  　日
                  刑事第六庭   法  官  簡伶潔
以上正本證明與原本無異。  
如不服本件裁定，得於收受裁定後5日內向本院提出抗告狀（應
附繕本）。
                               書記官  曾千庭
中　　華　　民　　國　　111 　年　　9 　　月　　8 　　日